【裁判字號】    98,易緝,471
【裁判日期】    981218
【裁判案由】    竊盜
【裁判全文】
臺灣臺中地方法院刑事判決             98年度易緝字第471號
公  訴  人  臺灣臺中地方法院檢察署檢察官
被      告  乙○○
上列被告因竊盜案件，經檢察官提起公訴（98年度偵字第8928號
），本院判決如下：
    主  文
乙○○無罪。
    理  由
一、公訴意旨詳如附件起訴書所載。
二、按被告以外之人於審判外之陳述雖不符刑事訴訟法第159 條
    之1 至之4 等4 條之規定，而經當事人於審判程序同意作為
    證據，法院審酌該言詞陳述或書面陳述作成時之情況，認為
    適當者，亦得為證據；當事人、代理人或辯護人於法院調查
    證據時，知有刑事訴訟法第159 條第1 項不得為證據之情形
    ，而未於言詞辯論終結前聲明異議者，視為有前項之同意，
    同法第159 條之5 定有明文。立法意旨在於傳聞證據未經當
    事人之反對詰問予以核實，原則上先予排除。惟若當事人已
    放棄反對詰問權，於審判程序中表明同意該等傳聞證據可作
    為證據；或於言詞辯論終結前未聲明異議，基於尊重當事人
    對傳聞證據之處分權，及證據資料愈豐富，愈有助於真實發
    見之理念，且強化言詞辯論主義，使訴訟程序得以順暢進行
    ，上開傳聞證據亦均具有證據能力。查下述經本院於審判期
    日調查並引用作為判決基礎之被告以外之人於審判外之陳述
    ，依全般卷證資料顯示，其等作成之狀態，並無違背個人意
    思而為陳述，或其他違法取供之情形，且公訴人及被告乙○○於本院審理中均不爭執該等陳述之證據能力，亦未於辯論
    終結前聲明異議，且本院審酌該等陳述作成當時並無不當取
    供之情形，復為本院事實認定之重要依據，認為以之作為本
    案之證據均屬適當，故應認具有證據能力。
三、按犯罪事實應依證據認定之，無證據不得認定犯罪事實；不
    能證明被告犯罪者，應諭知無罪之判決，刑事訴訟法第154
    條第2 項、第301 條第1 項分別定有明文。又刑事訴訟法第
    161 條第1 項規定：檢察官就被告犯罪事實，應負舉證責任
    ，並指出證明之方法。因此，檢察官對於起訴之犯罪事實，
    應負提出證據及說服之實質舉證責任。倘檢察官所提出之證
    據，不足為被告有罪之積極證明，或所指出證明之方法，無
    從說服法院以形成被告有罪之心證，基於無罪推定之原則，
    自應為被告無罪判決之諭知，最高法院著有92年台上字第12
    8 號判例可資參照。
四、本件公訴人認被告乙○○涉犯竊盜罪嫌，無非係以證人即被
    害人丁○○、證人即同案被告丙○○、證人即「宏恩當鋪」
    店員王俊瓏等人之證述及通聯紀錄等為其論據。訊之被告乙○○堅決否認有何竊盜犯行，辯稱：案發當天晚上10點至11
    點，丙○○開車載我到案發現場找以前的同事「阿豪」丁○○，我跟丙○○一起進去工廠，我沒有找到人就先出來，丙○○比較晚一點出來，我沒有偷丁○○的手機，該手機是丙○○拿去典當，典當所得也沒有分給我等語。
五、經查：
  (一)證人丁○○於本院審理時具結證稱：97年11月6 日下午約5
    點半到6 點下班後，我去釣蝦場向老闆借新臺幣（下同）
    5000元，差不多晚上8 、9 點回到工廠，沒有鎖工廠的門，
    因為很累，沒有回到宿舍就直接躺在工廠的椅子睡覺，睡到
    隔天凌晨3 、4 點起來，發現放在桌上的現金約1000元及
    0000000000號手機不見了，手機是NOKIA 廠牌的，價值約
    3000元，我最後看到手機的時間是97年11月6 日晚上8 、9
    點；我認識乙○○，他之前在我們工廠做過幾天，也住在工
    廠裡面，乙○○離職後，有去工廠找過同事1 、2 次等語（
    見本院易緝卷第52頁起）。因案發當時證人丁○○在睡覺並
    未見到行竊之人，依其所述僅能證明其手機及現金有遭竊之
    情形，尚無從據以認定下手行竊者即為被告乙○○，且證人
    丁○○於本院審理中已明確證述被告乙○○之前曾在該工廠
    工作，案發時已離職，被告乙○○離職後仍有去過該工廠找
    同事，並解釋其於偵查中稱不認識被告乙○○是因為沒有看
    到本人，只看照片認不出來，是被告乙○○所辯案發當日到
    現場是為了找「阿豪」丁○○，並非全無可能。起訴書依據
    證人丁○○前於偵查中因記憶錯誤所稱不認識被告乙○○，
    而認被告乙○○所辯當日到案發現場是為了找「阿豪」丁○○與事實不符，其認定之基礎即有未洽。
  (二)依證人王俊瓏於警詢時所述（見警卷第9 、10頁），上開被
    害人丁○○失竊之NOKIA 廠牌手機，係由同案被告丙○○持
    至「宏恩當鋪」，以1000元之價格典當，丙○○並出示駕照
    供當鋪核對身分，此部分有丙○○之駕照影本及押當資料在
    卷可稽（見警卷第14頁）。依證人王俊瓏之證詞，亦僅能證
    明被害人丁○○之手機失竊後，為同案被告丙○○所持有之
    事實，無法推斷丙○○持有之原因為何，更無從推知該手機
    是否為被告乙○○交付予丙○○。又參以偵查中檢察官依被
    害人丁○○失竊手機之序號（000000000000000 ）調閱通聯
    紀錄之結果，顯示該手機於97年11月6 日晚間6 時05分許，
    仍插用被害人丁○○之0000000000門號卡通話，嗣於97年11
    月7 日凌晨0 時31分許，即改插用0000000000門號卡通話（
    見核交卷第30頁，該0000000000門號係由王俊瓏申請使用，
    有遠傳公司提供之申請人基本資料及申請書附卷可憑），可
    見王俊瓏於警詢時所稱丙○○是於「97年11月7 日12時33分
    許持來典當」，係指97年11月7 日凌晨0 時33分，起訴書認
    定前述於97年11月7 日凌晨0 時31分許，以0000000000門號
    卡插入被害人丁○○失竊手機使用之通聯紀錄為同案被告丙○○通話使用，並認定丙○○典當手機之時間為「97年11月
    7 日上午11時許」，均與事實不合。
  (三)被告乙○○到案後，始終均供稱當日係與丙○○一起到現場
    找「阿豪」丁○○，他找不到就先出來，丙○○還在工廠裡
    面比較晚出來，被告乙○○前後供述一致，並無矛盾之處。
    而本件檢察官認被告乙○○涉嫌竊取被害人丁○○之手機及
    現金，係以同案被告丙○○之單一指證為其依據，然依前述
    證人王俊瓏之證詞及押當資料，被害人丁○○失竊之手機係
    由丙○○持往典當，丙○○持有贓物之事實甚明，其是否為
    脫免自身因持有贓物而涉嫌竊盜、侵占或其他犯罪之刑責，
    而指證該手機是被告乙○○所交付，即有可疑，同案被告丙○○與被告乙○○既係處於利害關係對立之情形，其證言之
    證明力本即不如一般無利害關係之證人，自應從嚴檢驗其證
    言之真實性。又證人係指在他人之訴訟案件中，陳述自己所
    見所聞具體事實之人，為證據之一種，單一證人之供述證據
    ，必須以補強證據證明其確與事實相符（最高法院95年度台
    上字第4219號判決意旨參照）。據此，倘單一證人陳述之內
    容存有瑕疵，憑信性已薄弱，若又欠缺補強證據以資佐證，
    即無從採為認定被告有罪之依據。本件同案被告丙○○自警
    詢、偵查迄至本院審理中皆否認案發當日有與被告乙○○一
    同前往案發地點，惟證人甲○○於本院審理時具結證稱：今
    年7 、8 月份的時候，我跟丙○○出去經過臺中市○○路那
    邊，他跟我說那邊有間當鋪，他有來典當過手機，我問他為
    何典當手機，他說是乙○○拿給他叫他去典當的，我知道乙○○沒有交通工具，所以問丙○○說乙○○如何去拿手機，
    丙○○說是他開車載乙○○去拿的，我說丙○○開車載乙○○去拿手機，就是指去偷手機的意思等語（見本院易緝卷第
    55 、56 頁）。衡以證人甲○○與乙○○、丙○○均為同事
    ，彼此間無特殊冤仇，此為丙○○所是認，甲○○當無特意
    捏詞誣陷丙○○或迴護乙○○致己身陷偽證重責之必要與可
    能，立場應屬客觀中立，且其所述與被告乙○○所辯案發當
    日係由丙○○開車載他到現場之情相吻合，堪信為真實，是
    同案被告丙○○否認案發當日有到現場，即非事實，其供述
    內容已存有與事實不符之瑕疵。另證人甲○○本院審理時尚
    具結證述：有一天晚上我載乙○○回潭子的住處，路上剛好
    遇到丙○○，乙○○問丙○○說手機你拿去典當得到1000元
    ，為何跟檢察官說我分到700 元，你分300 元，乙○○的意
    思是說他都沒有分到錢，丙○○就回答我一定要這樣說，不
    然你要我怎麼說等語（見本院易緝卷第55頁反面），丙○○
    亦當庭承認確有此事（見本院易緝卷第62、63頁），益徵證
    人甲○○所述非虛。上開手機若確實為被告乙○○交予丙○○拿去典當，並將典當所得1000元其中300 元分給丙○○，
    被告乙○○事後在路上遇到丙○○時，何須質問丙○○為何
    向檢察官陳稱該手機典當所得1000元其中700 元交給乙○○
    。又本件倘依同案被告丙○○所稱該手機是被告乙○○撿到
    後交給他去典當，則被告乙○○撿到手機後為何不自己拿去
    典當，而要特意交給丙○○去典當，平白將典當所得1000
    元其中300 元分給丙○○，並有暴露自己涉嫌侵占遺失物犯
    罪之虞，有違常情。其次，依證人丁○○、王俊瓏前開所述
    及通聯紀錄所示，被害人丁○○之手機係於97年11月6 日晚
    間8 、9 時之後遭竊，同案被告丙○○則於該手機失竊後3
    小時左右之97年6 月7 日凌晨0 時31分前，即持該手機前往
    典當，若依丙○○所述，被告乙○○在臺中縣豐原市○○路
    1022之7 號工廠行竊後，必須先回到其臺中縣大雅鄉租屋處
    ，通知丙○○至其住處拿取手機，待丙○○到達其住處取得
    手機後，再持往臺中市○區○○路8 號「宏恩當鋪」典當，
    上開路程是否能於3 小時內完成，尚非無疑，應以被告乙○○所為其與丙○○於案發當日晚間10時至11時一同至案發現
    場之陳述，較接近真實而為可採。再者，如依同案被告丙○○所稱，該手機為被告乙○○交給他拿去典當，手機來源既
    與丙○○無關，丙○○為何要否認自己曾與被告乙○○一起
    至案發現場之事實，是否為掩飾自己之犯罪行為，亦屬有疑
    。
  (四)綜據前述，本件除同案被告丙○○之指證外，並無其他證據
    足以證明被告乙○○有於97年11月6 日晚間8 、9 時後至翌
    日凌晨0 時31分前該3 小時期間內持有被害人丁○○失竊手
    機之事實，然同案被告丙○○之供述內容，有諸多可疑之處
    ，且存有與事實不符之瑕疵，憑信性薄弱，業如前述，復欠
    缺其他補強證據以資佐證，自無從採為認定被告乙○○有罪
    之依據。
六、綜上所述，本件依檢察官所提出證據及所指出之證明方法，
    尚不足使本院就被告乙○○有下手竊取被害人丁○○手機及
    現金之事實，形成確切無合理懷疑之心證。此外，復查無其
    他積極證據足以證明被告有公訴人所指犯行，不能證明被告
    乙○○犯罪，依法應為無罪之諭知。
 據上論斷，應依刑事訴訟法第301 條第1項，判決如主文。
中    華    民    國    98    年    12    月    18    日
                  刑事第十一庭  法  官  羅智文
上正本證明與原本無異。
如不服本判決，應於送達後十日內向本院提出上訴狀（須附繕本
），上訴於臺灣高等法院臺中分院。
                                書記官  鄭淑英
中    華    民    國    98    年    12    月    18    日


司法院資訊處製作；財團法人民間司法改革基金會備份。
